【裁判字號】    98,基小,1105
【裁判日期】    981207
【裁判案由】    返還不當得利
【裁判全文】
臺灣基隆地方法院小額民事判決        98年度基小字第1105號
原      告  甲○○
被      告  丁○○
訴訟代理人  陳緯慶律師
上列當事人間請求損害賠償事件，本院於中華民國98年10月12日
辯論終結，茲判決如下：
    主  文
被告應給付原告新臺幣肆萬元及自民國九十八年五月二十二日起
至清償日止按年息百分之五計算之利息。
原告其餘之訴駁回。
訴訟費用新臺幣壹仟元，由被告負擔新臺幣參佰陸拾元，餘由原
告負擔。
本判決命被告給付部分，得為假執行。
    事實及理由要領
一、本件原告起訴主張：被告為寶來證券股份有限公司基隆分公
    司（下稱寶來證券公司）之營業員，伊於民國（下同）95年
    間於寶來證券公司開戶買賣股票，並委託被告下單買賣股票
    。伊於96年７月25日融資買入10張「葡萄王」股票，期間均
    未賣出，嗣被告告知伊應償還融資借款，否則將由寶來證券
    公司代為處分賣出（俗稱斷頭）前開股票，並稱寶來證券公
    司並無帳戶，故應直接將錢交予被告或匯款至被告配偶張國
    華之帳戶，伊即於96年10月９日委託店員丙○○匯款新臺幣
    （下同）４萬元至張國華至基隆市第二信用合作社復興簡易
    型分社之帳戶，嗣又於97年７月25日交付現金56,700元及於
    97年８月18日交付現金15,000元予被告，詎被告收受伊交付
    之金錢後，竟未交予寶來證券公司，而據為己有，使伊受有
    91,700元之損害（實應為111,700.元，原告誤為91,700元，
    原告確定僅向被告請求91,700元），嗣迭向被告請求返還，
    被告均置之不理等情，為此依侵權行為損害賠償之法律關係
    ，提起本件訴訟，請求判命被告應給付伊91,700元及自起訴
    狀繕本送達被告之翌日（即98年５月22日）起至清償日止按
    年息５％計算之利息。
二、被告則以：(一)原告前曾於98年４月30日向本院聲請調解，
    請求之金額為71,700元，其事實內容與本件相同，然於本件
    ，原告請求之金額卻增為91,700元，足見原告對個人帳目不
    清，信口開河。(二)又原告固曾匯款予伊配偶張國華之帳戶
    ，惟係於97年７月16日存入10萬元至張國華之帳戶，而此筆
    款項係原告委託他人代繳融資股票之追繳金99,821元，且伊
    亦確於同年月17日由張國華帳戶轉支出99,821元入原告融資
    償還帳內，並於同日交予原告收據及餘額179.元。(三)至原
    告主張於97年７月25日將現金56,700元交伊，乃係因原告融
    資之股票「葡萄王」將於98年７月28日到期，故原告須於到
    期日收盤前為現金償還或於收盤前賣出融資股票。而原告固
    稱該筆款項係融資股票「葡萄王」之現金償還，惟事實上，
    原告於97年７月29日（原應於97年７月28日到期，因遇颱風
    ，故順延至98年７月29日為到期日）即來電賣出前開股票，
    倘如原告所言，該款項係為繳清到期之融資股票「葡萄王」
    ，又何須於97年７月29日來電賣出？足見原告並未交付該筆
    款項予伊。又關於此事，原告已於97年12月間向臺灣基隆地
    方法院檢察署檢察官提出告訴，業經檢察官處分不起訴確定
    ，原告又再次提起此訴，實浪費司法資源。(四)原告主張於
    97年８月18日交付現金15,000元予伊乙事，並無任何證據可
    資證明，實不足以採信，且原告與伊之同事曾以電話通話，
    原告提及先前繳交之帳目均清楚，並無差錯，僅97年７月25
    日之帳目有問題，原告所述前後矛盾，並不可採等語，資為
    抗辯。
三、查原告主張：伊於96年10月９日委託店員丙○○匯款４萬元
    予張國華於基隆市第二信用合作社復興簡易型分社帳戶之事
    實，業經本院依職權向基隆市第二信用合作社函調於96年10
    月９日匯入張國華（帳號00000000000.號）帳戶內之相關資
    料，經核屬實，且據證人丙○○到庭證稱：４萬元是伊去存
    的，門口警衛幫伊拿匯款單，戶名張國華是伊填寫的，其他
    的好像是警衛幫忙寫的等語；又經本院於96年９月21日當庭
    命證人丙○○書寫「張國華」10次，經核其筆跡與本院依職
    權函調之匯款單上「張國華」之字跡，無論勾勒、筆觸、運
    筆、筆順、字形、結構等幾全相同，顯係出於同一人之筆跡
    ，肉眼可辨，可見此筆款項確實為原告委託證人丙○○匯款
    至張國華戶頭，原告此部分之主張應堪信為真實。至被告抗
    辯：前開款項係由訴外人簡怡嵐匯入張國華之帳戶者云云，
    固據證人簡怡嵐到庭證稱：「我確定當天有匯這筆錢，數字
    及新臺幣大寫部分是我寫的，現金阿拉伯數字是我寫的，戶
    名『張國華』三個字是不是我寫的，不記得，因為時間太久
    了……」等語，惟查：經本院於98年９月30日命證人簡怡嵐
    當庭書寫「張國華」及「肆零零零零」等字各10次，經確認
    「張國華」之字跡與匯款單上「張國華」之字跡書寫之特徵
    、筆畫關連及組織方式均不相同，足見應非由簡怡嵐本人所
    書寫。又證人簡怡嵐固稱：因伊不常書寫「張國華」三個字
    ，故不確定「張國華」三個字是否為伊填寫等語，然證人簡
    怡嵐為一國小教師，依其教育程度及智識，應有足夠之能力
    自行填寫匯款單，縱認係為他人代填，衡情一般人於填寫匯
    款單時，如不知應如何填寫，至少應會填寫最重要且容易填
    寫之戶名部分，何以證人簡怡嵐僅空下最容易填寫之戶名部
    分不填寫，而其他繁雜之部分卻均填寫完整？且證人即基隆
    市第二信用合作復興簡易型分社警衛乙○○亦證稱：若客戶
    會自行填寫匯款單，而要求代填，會保留名字（即戶名）部
    分，由客戶填寫，其他部分始由其代填等語，亦足見戶名部
    分應自行填寫，故該匯款單如由證人簡怡嵐填寫，衡情簡怡
    嵐應會將戶名一併填寫，是證人簡怡嵐之證言，實有可疑。
    又證人簡怡嵐於本院詢問伊與被告是否熟識時，竟吞吐不願
    表明，僅稱被告為學生之家長，經本院再次詢問，始稱被告
    實亦為伊之股票交割營業員，足見證人簡怡嵐所述有所保留
    ，其所為證言之可信性，實有可疑。證人簡怡嵐另證稱：因
    當天（即96年10月８日）有筆股票金額需要扣款，而因工作
    關係不方便出去匯款到伊之二信帳戶，故委託被告匯款，於
    隔日（即96年10月９日）從復興路郵局領錢還給被告等語，
    固有被告提出簡怡嵐郵政存簿儲金簿取款明細影本１件為證
    ，惟據上開郵政存簿儲金簿取款明細資料所示，證人簡怡嵐
    係分別於98年10月７日及９日各提領２萬元及２萬１仟元，
    然倘證人簡怡嵐提領此２筆款項確係為償還被告，豈有於98
    年10月７日提領２萬元現金，隔日即需向人借款，嗣再於同
    年月９日提領２萬１仟元現金，並於同日還款之理？綜上，
    證人簡怡嵐之證言，不可採信。被告之抗辯，自亦不可採。
    再被告抗辯：經詢問基隆市第二信用合作社復興簡易型分社
    警衛乙○○，乙○○於96年10月８日確實在場執行勤務，惟
    並未幫丙○○書寫任何資料等語，固亦經證人乙○○到庭證
    稱屬實，惟證人乙○○縱未幫丙○○書寫任何資料，證人丙
    ○○亦僅證稱伊能確認戶名部分為伊自己填寫，其他部分是
    否為警衛所填寫，無法確定，衡情丙○○當時年僅15歲，在
    填寫匯款單時有可能委由他人填寫，至是否為警衛乙○○所
    填寫，則非所問，尚難以乙○○之證述，即認上揭匯款單非
    丙○○所填寫。至原告主張：伊於97年７月25日及同年８月
    18日分別交付現金56,700元及15,000元予被告等事實，既為
    被告所否認，而原告又未能舉證以實其說，原告此部分之主
    張自難信為真實。
四、按「因故意或過失，不法侵害他人之權利者，負損害賠償責
    任。」民法第0184條第１項前段定有明文。本件原告係委託
    被告為原告償還融資股票借款，故於96年10月８日委託丙○
    ○匯款至被告配偶張國華之帳戶，惟被告收受該款項後，卻
    否認曾收受該筆款項，而未交予寶來證券公司，反而據為己
    有，使原告因此受有４萬元之損害，從而原告依侵權行為損
    害賠償之法律關係，請求被告返還４萬元及自起訴狀送達被
    告之翌日（即98年５月22日）起至清償日止按年息５％計算
    之利息為限，為有理由，應予准許。逾此數額之請求，即屬
    無據，應不准許。
五、訴訟費用（即裁判費）1,000.元，依民事訴訟法第79條規定
    ，命兩造依敗訴之比例負擔，爰依民事訴訟法第0436條之19
    第１項規定，一併確定其數額如主文第３項所示。
六、本件命被告給付部分，係適用小額訴訟程序所為被告敗訴之
    判決，依民事訴訟法第0436條之20規定，應依職權宣告假執
    行，爰依職權宣告之。
七、據上論結，本件原告之訴為一部有理由，一部無理由，依民
    事訴訟法第79條、第0436條之19第１項、第0436條之20，判
    決如主文。
中    華    民    國    98    年    12    月    7     日
                  基隆簡易庭法      官  林金發
以上正本係照原本作成。
如不服本判決，應於本判決送達後20日內向本院提出上訴狀（並
附繕本）及繳納上訴裁判費，上訴於本院合議庭。
中    華    民    國    98    年    12    月    7     日
                            法院書記官  莊國南


司法院資訊處製作；財團法人民間司法改革基金會備份。
